【裁判字號】    95,簡上,5
【裁判日期】    950503
【裁判案由】    清償借款
【裁判全文】
臺灣臺東地方法院民事判決               95年度簡上字第5號
上  訴  人  丁○○
被上訴人    國泰世華商業銀行股份有限公司
法定代理人  乙○○
訴訟代理人  甲○○
            丙○○
上列當事人間請求清償借款事件，上訴人對於中華民國94年11月
30日本院臺東簡易庭94年度東簡字第258號第一審判決提起上訴
，本院於民國95年4月19日言詞辯論終結，判決如下：
    主      文
上訴駁回。
第二審訴訟費用由上訴人負擔。
    事實及理由
一、被上訴人主張：上訴人分別於民國92年1月9日、93年9月27
    日向被上訴人申請信用卡，並取得卡號為0000000000000000
    之VISA金卡及卡號為0000000000000000之VISA白金卡充作消
    費使用，依兩造簽立之信用卡約定條款第14條規定，上訴人
    同意當期之應付帳款，應於當期繳款截止日前全數繳付；又
    依上開條款第15條約定，持卡人得選擇以循環信用方式繳款
    ，於當期繳款截止日前將最低應繳金額以上款項繳付，就剩
    餘款項，應付循環信用利息，各筆循環信用利息之計算，係
    將每筆得計入循環信用本金之帳款，自該筆帳款入帳日起，
    以年息19.7％計算至該筆帳款結清之日止。另上訴人於93
    年7月26日向被上訴人申請信用卡簡易通信貸款新臺幣 (下
    同）280,000元，兩造簽訂有信用卡簡易通信貸款契約，約
    定分50期清償，月付7,800元，上訴人如未依約於繳款期限
    前繳款或未繳足月付金時，被上訴人得將未繳金額中本金部
    分併入信用卡其他消費款中，與其他消費款同時以信用卡循
    環利率計息，且約定上訴人如有任何一期債務不依約清償本
    金或利息時，全部債務視為到期。詎上訴人至94年4月12日
    止，尚積欠信用卡消費款92,930元及利息5,941元、借款275
    ,870 元及利息1,638元暨手續費8,724元等未依約清償。被
    上訴人迭經催討，上訴人均置之不理，為確保債權，爰依信
    用卡契約及消費借貸契約之法律關係，訴請上訴人給付385,
    103元，及其中368,800元自94年4月13日起至清償日止按年
    息19.7 %計算之利息等語 (原審為被上訴人勝訴之判決，上
    訴人聲明不服)。並答辯聲明: 上訴駁回。
二、上訴人則以: 渠確領有被上訴人所稱之上開2張信用卡，並
    於93年7月26日向被上訴人申請泰有錢專案貸款，惟被上訴
    人銀行承辦核貸人員未盡告知明白之義務，且每期只通知繳
    納5,000餘元，每期都未達7,800元，又將部分款項併入循環
    利息，被上訴人顯有欺騙消費者之嫌。再渠於94年1月1日受
    傷前皆有按期正常繳納最低應繳金額，受傷後因經濟出狀況
    才無法正常履約，惟亦屢次與被上訴人協商還款事宜均未達
    成共識，渠並無被上訴人所指之拒繳及置之不理情事。再渠
    現雖已尋獲新職，惟因收入不多，希望被上訴人能比照別家
    銀行，減免手續費、利息、遲延利息及違約金，本金部分能
    分期無息攤還，每月還3,000元等語，資為抗辯。並上訴聲
    明: (1)原判決廢棄。(2)前開廢棄部分，被上訴人在第一審之
    訴駁回。
三、本件被上訴人主張之上開事實，有信用卡申請書「見94年度
    北簡字第11751號卷 (下稱北院卷)第9頁至第11頁」、信用
    卡約定條款 (見北院卷第13頁)、信用卡簡易通信貸款申請
    書 (見北院卷第12頁、本審卷第37頁至第39頁)、信用卡消
    費帳款債權明細報表 (見北院卷第8頁)及信用卡系統歷史帳
    單彙總查詢單 (見北院卷第14頁至第15頁)、客戶歸戶資料
    明細查詢單 (見北院卷第16頁)、信用卡消費明細單即信用
    卡對帳單 (見北院卷第21頁至第23頁、本審卷第9頁至第10
    頁、第36頁、第54頁至第55頁)等件在卷可稽，兩造對此均
    不爭執 (見本審卷第34頁)，自堪信為真實。經本院協調兩
    造確認爭點為: 被上訴人是否可依消費借貸之法律關係請求
    上訴人給付上開款項? 本院自應依此而為審究。
四、按借用人應於約定期限內，返還與借用物種類、品質、數量
    相同之物。遲延之債務，以支付金錢為標的者，債權人得請
    求依法定利率計算之遲延利息，但約定利率較高，仍從其約
    定利率，民法第478條前段、第233條第1項分別定有明文。
    查:
(一)依兩造不爭之信用卡約定條款第15條明載: 持卡人得選擇以
    循環信用方式繳款，於當期繳款截止日前將最低應繳金額以
    上 (或等於最低應繳金額)款項繳付貴行，不適用前條第1項
    當期清償全部之應付帳款約定。持卡人就剩餘未付款項得延
    後付款，並依第3項計付循環信用利息，且得隨時清償原延
    後付款金額之全部或一部分 (見北院卷第13頁)。參以上訴
    人所提93年11月信用卡消費明細單 (見本審卷第9頁)，其上
    明載本期應繳總額為110,888元，本期最低應繳金額為5,288
    元，而上訴人僅依限繳納最低應繳金額5,288元。93年10月
    信用卡對帳單上亦載明本期應繳總額115,095元，本期最低
    應繳金額6,676元 (見本審卷第10頁)，上訴人亦僅繳納最低
    應繳金額6,676元，均有繳款人收執聯附卷足憑 (見本審卷
    第9頁、第10頁)，依上說明，上訴人既僅繳納當期最低應繳
    金額，則剩餘未繳部分，自應依上開信用卡約定條款第15條
    約定，計付循環利息。再信用卡申請書上亦載明: 本人已經
    貴行提供必要的審閱期限，審閱信用卡約定條款並同意遵守
    等語，上訴人亦在其下簽名，自不能於事後翻異，辯稱: 銀
    行沒有要我繳全額，所以我當然可繳最低應繳金額，那是讓
    消費者有選擇的餘地 (見本審卷第43頁)等語，而認不必依
    前述約定，計付循環利息。且上開信用卡消費明細單左上角
    信用卡對帳單欄內亦載明循環信用年利率19.7%，是上訴人
    上開辯解，核與事實不符，為不足採。
(二)再依兩造不爭之「泰有錢」信用卡簡易通信貸款申請書內附
    國泰世華銀行信用卡簡易通信貸款契約書第1條第4項約定:
    如立約人未依約於繳款期限前繳款時，貴行得將未繳金額中
    之本金部分或經貴行主張視為到期之本金部分併入信用卡其
    他消費款中，與其他消費款同時以貴行之信用卡循環利率計
    息。另加計延滯繳款違約金，違約金計算方式依信用卡約定
    條款第15條第4項約定收取，其變更者亦同。同契約書第2條
    亦約明: 立約人同意貴行將每期攤還之帳款，併入立約人持
    有，由貴行發行並仍有效使用之信用卡每月帳單中，與一般
    信用卡消費款項一併繳納，立約人因掛失或年度換卡而更換
    卡號者，亦同 (見本審卷第38頁)。參以上訴人所提93年10
    月之信用卡消費明細單上「交易說明」欄內已明載: 泰有錢
    手續費03/50及泰有錢本金03/50，且「臺幣金額」欄內亦分
    別載有：2,200元及5,600元，甚而上開消費明細單「最新活
    動訊息」欄最後一行，亦載有: 感謝您申辦本行信用卡簡易
    通信 (泰有錢)貸款! 在此提醒您，請依約繳足帳單中列示
    之月付金 (本金及利息)，若未繳足月付金依約該未繳金額
    中之本金部分，將依信用卡之循環利息計收約定之利息等語
    ( 見本審卷第10頁)，而93年8月及11月信用卡消費明細單上
    「最新活動訊息」欄亦有相同之記載 (見本審卷第54頁、第
    9頁)。上訴人既已自承知悉泰有錢信用卡簡易通信貸款申請
    書之內容 (見本審卷第31頁)，且所提被上訴人寄發之信用
    卡消費明細單上又一再提醒，自不能諉為不知，則其抗辯被
    上訴人每期只通知繳納5,000餘元，每期都未達7,800元，又
    將部分款項併入循環利息，未將泰有錢信用卡借貸部分最低
    應繳金額完全揭露，被上訴人顯有欺騙消費者乙節，顯與上
    述事實不符，不足採信。
(三)由上說明，參以兩造所提之信用卡消費明細單，益足佐證上
    訴人於93年12月以前均僅按被上訴人所寄發之信用卡消費明
    細單上所載最低應繳金額繳納信用卡消費款及泰有錢信用卡
    簡易通信貸款本金及手續費而已，並且任意擴充個人信用，
    故忽上開消費明細單上19.7%循環信用年利率及泰有錢信用
    卡簡易通信貸款未繳足之本金部分將列入信用卡循環利息計
    收約定利息之警語，且於94年1月受傷後，即違約未按期繳
    納最低應繳金額之事實為上訴人所不爭已如前述 (見本審卷
    第57頁至第58頁)，嗣又未依政府公布之卡債協商機制與被
    上訴人完成協商，空言要求被上訴人同意每月清償3,000元
    等情，顯與兩造上開契約之明文約定有違，上訴人前開請求
    自屬無據甚明。
五、綜上所述，本件被上訴人本於兩造間信用卡及簡易通信貸款
    契約，依消費借貸之法律關係，請求上訴人給付積欠之本金
    、利息、手續費及約定之遲延利息，為有理由，應予准許。
    原審為被上訴人勝訴之判決，並依職權宣告假執行及供擔保
    免為假執行之宣告，於法並無不合。上訴意旨猶執陳詞，任
    意指摘原判決不當，求予廢棄改判，為無理由，應予駁回。
六、據上論結，本件上訴為無理由，依民事訴訟法第436條之1第
    3項、第449條第1項、第78條，判決如主文。
中    華    民    國    95    年    5     月    3     日
                  民事庭審判長法  官  王漢章
                              法  官  簡芳潔
                              法  官  曾宗欽
以上正本係照原本作成。
本件不得上訴。
中    華    民    國    95    年    5    月      4    日
                               書記官  蕭家玲


司法院資訊處製作；財團法人民間司法改革基金會備份。
